【裁判字號】    89,訴,357
【裁判日期】    900509
【裁判案由】    營利事業所得稅
【裁判全文】
高雄高等行政法院判決                              八十九年度訴字第三五七號
                              .
    原      告  豐進建設股份有限公司
    代  表  人  甲○○  董事長.
    被      告  財政部臺灣省南區國稅局
    代  表  人  乙○○  局長
    訴訟代理人  丙○○
右當事人間因營利事業所得稅事件，原告不服行政院中華民國八十九年六月三十日台
八九訴字第一九六五六號再訴願決定，提起行政訴訟。本院判決如左：
    主  文
原告之訴駁回。
訴訟費用由原告負擔。
    事  實
一、事實概要：
原告八十五年度營利事業所得稅結算申報，原列報利息支出新台幣（下同）四百七十
三萬五千九百六十元，全年所得額一百十八萬九千四百二十六元。被告以原告購置土
地係以借款支應，且該土地非屬固定資產，故將其中屬預付購置土地款之借款利息支
出三百八十五萬五千一百六十五元轉列為土地之遞延費用，核定全年所得額為五百零
四萬四千五百九十一元，原告不服，申經復查結果，未獲變更，乃提訴願、再訴願，
遞遭決定駁回，遂提起本件訴訟。
二、兩造聲明：
（一）原告未於言詞辯論期日到場，據其提出之起訴狀，聲明求為判決：再訴願決定
      、訴願決定及原處分均撤銷。
（二）被告聲明求為判決：駁回原告之訴。
三、兩造之爭點：
甲、原告主張之理由：
      原告未於言詞辯論期日到場，據其所具書狀陳述如左：
      按營利事業所得稅查核準則第九十七條第九款「購買土地之借款利息，應列為
      資本支出，經辦妥過戶手續或交付使用後之借款利息，可作費用列支。但非屬
      固定資產之土地，其借款利息應以遞延費用列帳，於土地出售時，作為其收入
      之減項。」本款規定係指借款買土地、辦妥過戶手續或交付使用前其借款利息
      始得列為資本支出，否則應作費用列支。另但書所指者係非屬固定資產之土地
      ，其借款利息應以遞延費用列帳，於土地出售時，作為其收入之減項。本件原
      告借款目的係在擴充公司營運所需，純作週轉金之用，並非如被告所稱係供作
      購買土地款，故被告遽引首揭營利事業所得稅查核準則規定，將原告之利息支
      出資本化，自屬違法。
乙、被告主張之理由：
（一）按「購買土地之借款利息，應列為資本支出，經辦妥過戶手續或交付使用後之
      借款利息，可作費用列支。但非屬固定資產之土地，其借款利息應以遞延費用
      列帳，於土地出售時，作為其收入之減項。」及「因土地以外進貨借款所支付
      之利息，應以財務費用列支，不得併入進貨成本計算。」為營利事業所得稅查
      核準則第九十七條第九款及第十三款所明定。
（二）被告核定原告係屬建屋出售為業，於八十五年一月十日簽訂土地買賣合約書
      後，陸續付款，截至同年底帳列預付土地款六千六百八十萬元，經查該購置土
      地款均係以借款支應，且所購置之土地非屬固定資產，其借款利息三百八十五
      萬五千一百六十五元核定轉列土地之遞延費用。
（三）原告主張其八十五年度營利事業所得稅結算申報所列報之系爭利息支出，其借
      款目的在擴充公司營運所需，純作週轉金之用，並非如被告所稱之購買土地款
      。但查該購買土地款均以借款支應，有買賣契約書、總分類帳中銀行借款及預
      付土地款明細表暨原告說明書附原處分卷可稽，原告訴稱借款目的在擴充營運
      所需，純作週轉之用，惟並未舉證以實其說，核無足採。
（四）再查原告購置坐落高雄市○鎮區○○段三八九地號土地之價款九千五百八十萬
      元，係於八十五年一月十日與原地主甲○○簽訂土地買賣契約書，並自同年一
      月起陸續四次支付預付款計六千六百八十萬元，迄八十五年底尚未辦妥移轉登
      記，其屬營建用土地（為進貨商品性質）之預付款亦為原告所不爭，被告依首
      揭規定，就其預付款期間逐筆分別計算核定利息支出三百八十五萬五千一百六
      十五元轉列土地之遞延費用，於出售年度列為收入之減項（財務費用），並無
      不合。
    理  由
一、原告經合法通知未於言詞辯論期日到場，核無行政訴訟法第二百十八條準用民事
    訴訟法第三百八十六條所列各款情形，爰依被告聲請由其一造辯論而為判決，合
    先敘明。
二、按「購買土地之借款利息，應列為資本支出，經辦妥過戶手續或交付使用後之借
    款利息，可作費用列支。但非屬固定資產之土地，其借款利息應以遞延費用列帳
    ，於土地出售時，作為其收入之減項。」為營利事業所得稅查核準則第九十七條
    第九款所明定。又「．．．．．．二、依據查核準則第九十七條第九款規定，營
    利事業購置非屬固定資產之土地，其借款利息應列為資本支出，經辦妥過戶手續
    後之借款利息，應以遞延費用列帳，於土地出售時，作為其收入之減項。上開借
    款利息之範圍，除專案貸款利息得個別認定外，尚包括一般性貸款利息。至一般
    性貸款是否與購置該土地有關，應由該營利事業就其資金來源之運用，提出充分
    之說明，以憑查核認定。．．．．．．。」則經財政部八十六年七月二十四日台
    財稅字第八六一九０八０五四號函函釋在案。而上述營利事業所得稅查核準則第
    九十七條第九款規定係關於營利事業利息支出之調查、審核原則，另財政部八十
    六年七月二十四日台財稅字第八六一九０八０五四號函釋，則係就營利事業所購
    置非固定資產土地之利息資出列報方式之查核釋示，性質上係屬解釋性之行政規
    則，核均與所得稅法規定之意旨無違，爰予援用。
三、本件原告因八十五年度營利事業所得稅結算申報，原列報之利息支出四百七十三
    萬五千九百六十元中之三百八十五萬五千一百六十五元，被告以其係屬原告以借
    款購置土地所生之利息支出，且該土地非屬固定資產，故將系爭利息支出三百八
    十五萬五千一百六十五元轉列為土地之遞延費用等情，已經兩造分別陳明在卷，
    並有本件核定通知書及復查決定書附卷可稽，應堪認定。而原告提起本件訴訟，
    無非以系爭利息支出之借款係為擴充公司營運，純作週轉金使用，並非用以購買
    土地，故被告依據營利事業所得稅查核準則第九十七條第九款規定，將系爭利息
    支出資本化，於法不合等語資為爭執。經查：
（一）查原告係於八十五年一月十日與訴外人甲○○就坐落高雄市○鎮區○○段三八
      九地號土地簽訂買賣契約，以九千五百八十萬元之價格購買該土地，並約定於
      簽約當日給付五百萬元之訂金，於八十五年十二月三十一日前續付六千一百八
      十萬元之價金等情，有土地房屋買賣契約書附原處分可稽；而原告八十五年度
      總分類帳代號一一四九預付土地款科目則記載，八十五年一月十五日付訂金五
      百萬元，同年一月三十日、二月十五日及三月三十一日則分別預付土地款三千
      五百萬元、二千萬元及六百八十萬元，合計至八十五年底共給付六千六百八十
      萬元；另原告八十五年度總分類帳代號二一一二銀行借款科目則記載，於八十
      五年一月二十九日向高銀借入三千五百萬元，同年二月十三日向高銀借入一千
      萬元，同年三月十二日向高銀借入三千萬元，有該總分類帳影本二紙附卷可憑
      ；上述總分類帳預付土地款科目記載之付款日期及付款金額核與上述土地買賣
      契約書之約定相符，故此總分類帳所記載之預付土地款顯係原告購買坐落高雄
      市○鎮區○○段三八九地號土地之預付款；另觀總分類帳科目銀行借款上記載
      之借款日期，其中借款日八十五年一月二十九日及同年二月十三日均係上述土
      地預付款給付日之前一日或前二日，且借款金額又與給付之土地款金額相當或
      係欲預付土地款內之金額；加以原告曾於復查時出具說明書，表示「．．．．
      ．．四百七十二萬一千九百五十元為八十五年度向高雄銀行借款之利息支出，
      該筆借款用途主要係用於購置營建土地，截至八十五年十二月三十一日止共計
      預付土地款六千六百八十萬元」等語甚明，有該說明書附卷可按，故原告購置
      上述土地之款項係以向銀行之借款支付一節，自堪認定；故而，被告以原告於
      八十五年一月十九日三千五百萬元借款、二月十三日一千萬元借款、三月十二
      日三千萬元借款中之一千萬元及六百八十萬元（於同年三月三十一日給付）均
      係用以購置上述土地之用，而按銀行貸款利率核算當年度利息支出中之三百八
      十五萬五千一百六十五元係屬購買上述土地借款之利息支出，核諸卷附原告當
      年度總分類帳代號五三四六利息支出科目之記載，並無不合，應堪採取。原告
      雖主張系爭利息支出之借款係供擴充公司營運作週轉金之用，然未據提出證據
      以供查核，故依本院前述調查證據結果，被告所為借款用途應屬購置土地之主
      張應堪採取。原告之主張尚難採信。
（二）又查原告以系爭利息支出之借款所購置坐落高雄市○鎮區○○段三八九地號土
      地，於當年度並未移轉登記為原告名義，且迄今猶登記為原所有權人甲○○所
      有等情，有原告八十五年度財產目錄、期末存貨表及土地登記謄本附卷可稽，
      故該土地於八十五年度並未辦妥過戶手續為原告所有甚明。又原告購買系爭土
      地係供營建之用，有原告出具之說明書附卷可稽，已如前述；原告為一建設公
      司，購置土地又係供營建使用，則該土地自非屬原告之固定資產。系爭利息支
      出之借款所購置之土地於八十五年度既尚未辦妥過戶手續為原告所有，且該土
      地亦非屬固定資產，故系爭利息支出依據前述營利事業所得稅查核準則第九十
      七條第九款規定及財政部八十六年七月二十四日台財稅字第八六一九０八０五
      四號函釋意旨，原告購置非固定資產之土地，於辦妥過戶手續前之借款利息即
      應列為資本支出；被告將系爭利息支出轉列為遞延費用作為土地出售時收入之
      減項，與上述函釋雖有未合；然所謂列為資本支出係將該借款利息作為該資產
      之成本，與將之列為遞延費用，僅是科目之不同，並不影響被告就原告當年度
      營利事業所得稅稅額之核定，故被告將系爭屬預付購置土地款之借款利息支出
      三百八十五萬五千一百六十五元自原告申報之費用中減除，核定全年所得額為
      五百零四萬四千五百九十一元，於法尚無不合。
四、綜上所述，本件原告之主張並無可採；從而，被告否准原告列報系爭利息支出三
    百八十五萬五千一百六十五元為八十五年度之營業費用，核定原告當年度全年所
    得額為五百零四萬四千五百九十一元，於法尚無違誤，訴願及再訴願決定遞予維
    持，亦無不合；原告提起本件訴訟，求為撤銷，為無理由，應予駁回。
五、據上論結，本件原告之訴為無理由，依行政訴訟法第一百九十五條第一項後段、
    第九十八條第三項前段、第二百十八條、民事訴訟法第三百八十五條第一項前段
    ，判決如主文。
中    華    民    國     九十        年      五      月       九        日
                         高雄高等行政法院第一庭
                                     審判長法官  陳光秀
                                     法      官  呂佳徵
                                     法      官  楊惠欽
右為正本係照原本作成。
如不服本判決，應於判決送達後二十日內向本院提出上訴書狀，其未表明上訴理由者
，應於提起上訴後二十日內向本院提出上訴理由書（須按對造人數附繕本）；如於本
判決宣示或公告後送達前提起上訴者，應於判決送達後二十日內補提上訴理由書（須
附繕本）。未表明上訴理由者，逕以裁定駁回。
提起上訴應預繳送達用雙掛號郵票七份（每份三十四元）。
中    華    民    國     九十        年      五      月       九        日
                                     法院書記官  藍亮仁


司法院資訊處製作；財團法人民間司法改革基金會備份。
